【裁判字號】    96,上,937
【裁判日期】    970331
【裁判案由】    債務人異議之訴
【裁判全文】
臺灣高等法院民事判決                   96年度上字第937號
上  訴  人  甲○○○
            乙○○
共      同
訴訟代理人  溫瑞鳳律師
被 上訴 人  丙○○
上列當事人間債務人異議之訴事件，上訴人對於中華民國96年9
月19日臺灣士林地方法院96年度訴字第655號第一審判決提起上
訴，經本院於97年3月18日言詞辯論終結，判決如下：
    主      文
上訴駁回。
第二審訴訟費用由上訴人連帶負擔。
    事實及理由
一、本件上訴人聲明求為判決：(一)原判決廢棄。(二)確認被上訴人
    持有鄭峰名義簽發如原判決附表所示支票債權不存在（即
    臺灣士林地方法院95年度促字第 26850號支付命令之債權不
    存在）。(三)臺灣士林地方法院96年度執字第 13625號強制執
    行程序應予撤銷。
    被上訴人未於言詞辯論期日到場，惟據其提出書狀聲明求為
    判決：上訴駁回。經核被上訴人並無民事訴訟法第 386條所
    列各列情形，爰依上訴人之聲請，由其一造辯論而為判決。
二、上訴人起訴主張：伊等之被繼承人鄭鋒已於民國（下同）
    90年 2月20日死亡，嗣被上訴人於95年9月5日，持鄭鋒名
    義簽發如原判決附表所示支票 5紙（下稱系爭支票），聲請
    臺灣士林地方法院（下稱士林地院）對伊等核發95年度促字
    第 26850號支付命令，進而持該支付命令及其確定證明書為
    執行名義，聲請士林地院以96年度執字第 13625號清償債務
    強制執行事件，強制執行伊等所有不動產。惟查，上開支付
    命令雖寄存於伊等戶籍地之警察機關即台北市政府警察局大
    同分局延平派出所，然上訴人甲○○○實係居住於台中市○
    ○○○路133號，且郵務人員並未在2樓門首及信箱黏貼通知
    書，致伊等無從知悉有支付命令送達，因而未前往派出所領
    取，是該支付命令之送達不合法，不生確定效力；又系爭支
    票係由第三人先於90年 7月27日提示，其後始轉讓予被上訴
    人，依票據法第41條之規定，到期日後之背書，僅生通常債
    權讓與之效力，而被上訴人並未通知伊等，該債權讓與對於
    伊等不生效力；又系爭支票權利，已因罹於 1年時效而消滅
    ，是被上訴人持有系爭支票之債權即不存在，且上開執行名
    義債權亦有消滅或妨礙之事由等情，爰依強制執行法第14條
    之規定提起債務人異議之訴，求為：(一)確認被上訴人持有鄭
    峰名義簽發如原判決附表所示支票債權不存在（即士林地
    院95年度促字第 26850號支付命令之債權不存在）。(二)士林
    地院96年度執字第 13625號強制執行程序應予撤銷之判決。
    被上訴人則以：支付命令與確定判決有同一效力，伊持確定
    支付命令為執行名義，聲請強制執行上訴人之財產，自屬有
    據；又系爭支票皆於發票日起 1年內提示，並未罹於時效；
    上訴人提起債務人異議之訴，於法不符等語，資為抗辯。
三、經查上訴人主張伊等之被繼承人鄭鋒已於90年 2月20日死
    亡，嗣被上訴人於95年9月5日，持鄭鋒名義簽發系爭支票
    ，聲請士林地院對伊等核發95年度促字第 26850號支付命令
    ，命上訴人應連帶清償 155萬元本息，進而持該支付命令及
    其確定證明書為執行名義，聲請士林地院以96年度執字第13
    625 號清償債務強制執行事件，強制執行上訴人甲○○○所
    有不動產之事實，業據其提出除戶及戶籍謄本、士林地院95
    年度促字第 26850號支付命令及其確定證明書、系爭支票及
    退票理由單、及士林地院民事執行處囑託查封登記書為證（
    見原審卷10至21頁），並經本院調取士林地院95年度促字第
    26850號支付命令事件卷宗及96年度執字第13625號清償債務
    強制執行事件卷宗核閱屬實，且為被上訴人所不爭執，固堪
    信為真實。
四、惟按債務人對於支付命令，未依民事訴訟法第516條第1項規
    定，於送達後20日之不變期間內合法提出異議者，支付命令
    即與確定判決有同一之效力，此觀民事訴訟法第521條第1項
    規定自明，故凡確定判決所能生之既判力及執行力，確定之
    支付命令皆得有之，當事人不得就該法律關係更行起訴。又
    命債務人為給付之確定判決，就給付請求權之存在有既判力
    ，依民事訴訟法第400條第1項之規定，債務人不得對於債權
    人更行提起確認該給付請求權不存在之訴（最高法院26年渝
    上字第1161號判例參照）。又支付命令之送達，亦有民事訴
    訟法第 138條規定之適用，即送達於住居所、事務所、營業
    所或就業處所不獲會晤應受送達人，亦不能將文書付與有辨
    別事理能力之同居人或受雇人者，得將文書寄存送達地之自
    治或警察機關，並作送達通知書兩份，一份黏貼於應受送達
    人住居所、事務所、營業所或其就業處所門首，另一份置於
    該送達處所信箱或其他適當位置，以為送達；又依民事訴訟
    法第138條第2項規定，寄存送達，自寄存之日起，經10日發
    生效力，至應受送達人是否前往領取，於送達之效力不生影
    響。經查：
    (一)士林地院發給上開支付命令後，將應送達於債務人即上訴
      人之上開支付命令正本，寄送上訴人戶籍地兼住所地之臺
      北市大同區○○○路 434巷9號2樓，於95年10月17日及同
      年月18日投遞 2次，因未獲會晤本人亦無受領文書之同居
      人或受僱人，乃於95年10月19日將該支付命令正本寄存於
      臺北市政府警察局大同分局延平派出所，並作送達通知書
      兩份，一份黏貼於應受送達人住居所門首，另一份置於該
      送處所信箱內，此有送達證書、戶籍謄本附於該支付命令
      事件卷宗內足按（見該卷22、23、25頁），並經本院函請
      臺灣郵政股份有限公司臺北郵局查復屬實，有該局97年 1
      月 4日北一投字第0970600051號函可稽（見本院卷38頁）
      ；且上訴人確係居住於上址，亦有臺北市政府警察局大同
      分局95年11月21日北市警同分戶字第 09534294800號函可
      稽（見支付命令卷28頁）。雖依上開警局函文所載，上訴
      人並未前往領取寄存送達之支付命令，惟不影響合法寄存
      送達之效力。是上訴人提出訴外人陳文通於96年11月25日
      出具之證明書、及訴外人林元於同年月26日出具之證明
      書，抗辯上訴人甲○○○係居住於台中市，且郵務人員未
      在 2樓門首及信箱黏貼通知書，上開支付命令並未合法送
      達云云，自不足取。
    (二)系爭支付命令既經合法送達於上訴人，乃上訴人未於法定
      期間即送達後20日之不變期間內提出異議，該支付命令即
      與確定判決有同一效力，準此，上訴人應連帶給付被上訴
      人 155萬元本息，則被上訴人對於上訴人有上開金額之給
      付請求權存在，即具有既判力。是上訴人猶以發生在前之
      時效完成、債權讓與不生效力等事由，請求確認被上訴人
      持有鄭峰名義簽發系爭支票債權不存在（即士林地院95
      年度促字第 26850號支付命令之債權不存在），自屬無據
      。
五、復按以裁判為執行名義時，必以執行名義成立後，或前訴訟
    言詞辯論終結後，發生消滅或妨礙債權人請求之事由，始許
    債務人提起異議之訴，此觀強制執行法第14條第 1項後段規
    定即明；至同條第 2項規定：「執行名義無確定判決同一之
    效力者，於執行名義成立前，如有債權不成立或消滅或妨礙
    債權人請求之事由發生，債務人亦得於強制執行程序終結前
    提起異議之訴」，則限於依非訟事件程序審查而許可強制執
    行之執行名義，如拍賣抵押物裁定、准許本票強制執行之裁
    定，始足當之。債務人對於支付命令既得於法定期間內提出
    異議，即非無抗辯之機會，且確定之支付命令與確定判決具
    有同一之效力，自無強制執行法第14條第 2規規定之適用，
    故以確定支付命令為執行名義時，執行債務人僅得以支付命
    令成立後發生之異議原因事實，對執行債權人提起異議之訴
    （最高法院92年度台上字第2138號、90年度台上字第 576號
    判決參照）。經查：
    (一)士林地院96年度執字第 13625號清償債務強制執行事件之
      債務人僅有上訴人甲○○○一人，業據本院調取上開事件
      卷宗核閱屬實，上訴人乙○○既非上開強制執行事件之債
      務人，則其提起債務人異議之訴，請求撤銷士林地院96年
      度執字第 13625號強制執行程序，自屬無據。
    (二)上訴人甲○○○雖以支付命令送達不合法、債權讓與不生
      效力及提出時效抗辯等事由，提起債務人異議之訴，請求
      撤銷士林地院96年度執字第 13625號被上訴人與上訴人甲
      ○○○間清償債務強制執行事件之強制執行程序。惟查，
      系爭支付命令確已合法送達，已如前述，上訴人甲○○○
      所為此部分之主張，即非可取；至其主張之其餘事由，則
      均係發生在執行名義即支付命令成立前，是上訴人甲○○
      ○據以提起債務人異議之訴，請求撤銷士林地院96年度執
      字第 13625號被上訴人與上訴人甲○○○間清償債務強制
      執行事件之強制執行程序，亦非有據。
六、綜上所述，上訴人本於強制執行法第14條之規定，請求判決
    ：(一)確認被上訴人持有鄭峰名義簽發如原判決附表所示支
    票債權不存在（即士林地院95年度促字第 26850號支付命令
    債權不存在）；(二)士林地院96年度執字第 13625號清償債務
    強制執行事件之強制執行程序應予撤銷，均屬不應准許。原
    審所為上訴人敗訴之判決，所持理由雖與本院不盡相同，但
    其結論並無二致，仍應維持。上訴論旨仍執前詞指摘原判決
    不當，求予廢棄改判，應認為無理由，應予駁回。
七、至兩造其餘之攻擊或防禦方法及未經援用之證據，經本院斟
    酌後，認為均不足以影響本判決之結果，自無逐一詳予論駁
    之必要，併此敘明。
八、據上論結，本件上訴應認為無理由，依民事訴訟法第 449條
    第2項、第463條、第385條第1項前段、第85條第2項， 判決
    如主文。
中    華    民    國    97    年    3     月    31    日
                  民事第六庭
                      審判長 法  官 林鄉誠
                             法  官 許紋華
                             法  官 梁玉芬
正本係照原本作成。
如不服本判決，應於收受送達後20日內向本院提出上訴書狀，其
未表明上訴理由者，應於提出上訴後20日內向本院補提理由書狀
（均須按他造當事人之人數附繕本）上訴時應提出委任律師或具
有律師資格之人之委任狀；委任有律師資格者，另應附具律師資
格證書及釋明委任人與受任人有民事訴訟法第 466條之1第1項但
書或第2項（詳附註）所定關係之釋明文書影本。
中    華    民    國    97    年    4     月    2     日
                             書記官 常淑慧
附註：
民事訴訟法第466條之1（第1項、第2項）：
對於第二審判決上訴，上訴人應委任律師為訴訟代理人。但上訴
人或其他法定代理人具有律師資格者，不在此限。
上訴人之配偶、三親等內之血親、二親等內之姻親，或上訴人為
法人、中央或地方機關時，其所屬專任人員具有律師資格並經法
院認為適當者，亦得為第三審訴訟代理人。


司法院資訊處製作；財團法人民間司法改革基金會備份。
